臺灣臺北地方法院刑事判決　　　　　　　96年度訴字第1324號
公　訴　人　臺灣臺北地方法院檢察署檢察官
被　　　告　甲○○○○○○○○.
上列被告因偽造文書案件，經檢察官提起公訴（96年度偵字第
15790號），被告於準備程序中為有罪之陳述，經本院合議庭裁
定改由受命法官獨任進行簡式審判程序，判決如下：
    主  文
甲○○○○○○○○ ○○○○○○○○○共同連續行使偽造私文書，足以生損害於
公眾及他人，處有期徒刑捌月，減為有期徒刑肆月，如易科罰金
，以銀元參佰元即新臺幣玖佰元折算壹日，如附表編號二至六所
示之物均沒收；又共同行使變造國民身分證影本，足以生損害於
公眾及他人，處有期徒刑肆月，如易科罰金，以新臺幣壹仟元折
算壹日，減為有期徒刑貳月，如易科罰金，以新臺幣壹仟元折算
壹日，如附表編號一所示之物沒收。應執行有期徒刑伍月，如易
科罰金以銀元參佰元即新臺幣玖佰元折算壹日，如附表所示之物
均沒收。
    事  實
一、甲○○○○○○○○ ○○○○○○○○○為菲律賓籍勞工，在我國合法居留期
    間至民國84年5月21日止，為求繼續得以在我國工作，竟與
    真實姓名年籍不詳綽號「DANNIS」及「JOHNNY」之成年男子
    共同基於行使變造身分證及行使偽造私文書犯意聯絡，於91
    年間某日，在臺北市中山區○○○路○段51號之聖多福教堂
    ，由甲○○○○○○○○ ○○○○○○○○○提供自身照片一張，以新臺幣500
    元之代價，交由「DANNIS」及「JOHNNY」以換貼照片之方式
    變造黃國章國民身分證影本1張，足以生損害於黃國章及戶
    政機關對於身分證管理之正確性，「DANNIS」及「JOHNNY」
    完成後並在聖多福教堂將變造之「黃國章」身分證影本交付
    甲○○○○○○○○ ○○○○○○○○○後，共同先後為下列犯行：
  (一)先於不詳時、地，利用不知情已成年之刻印人員偽刻黃國章
    之印章1枚，於91年8月19日持變造之黃國章國民身分證影本
    ，向臺北市餐飲業職業工會申請辦理會員，並在入會申請資
    料卡上偽造「黃國章」之署押1枚及並蓋用偽刻之黃國章印
    章，復持上開入會申請資料卡及變造之黃國章國民身分證向
    該會工作人員行使，取得臺北市餐飲業職業工會核發之會員
    證，足生損害於臺北市餐飲業職業工會管理會員之正確性及
    及黃國章本人。
  (二)於91年間某日，持變造之黃國章國民身分證影本，向位在臺
    北縣三重市○○路399號3樓之「聯合保齡球館」，申請取得
    隊員證一枚。
  (三)於92年8月間某日，持變造之黃國章國民身分證影本，填具
    請領健保IC卡申請表 (已滅失)，表明為黃國章欲申請換發
    健保IC卡，向中央健康保險局申請取得編號00000000000號
    之全民健康保險卡1張，足生損害於全民健康保險局管理被
    保險人資料之正確性。
  (四)於95年9至10月間某日，在臺北市○○○路○段51號處之聖多
    福教堂，再由甲○○○○○○○○ ○○○○○○○○○與「DANNIS」及「JOHNN
    Y」基於變造國民身分證之犯意聯絡，由甲○○○○○○○○ ○○○○○○○○
    ○提供自身照片一張，以500元之代價，交予「DANNIS」及「
    JOHNNY」以換貼照片之方式變造黃國章新版國民身分證影本
    一張，足以生損害於黃國章及戶政機關對於身分證管理之正
    確性，完成後復在聖多福教堂將變造之「黃國章」國民身分
    證影本交付甲○○○○○○○○ ○○○○○○○○○。
  (五)於96年3月初某日，在位於臺北市○○區○○路2段151號之
    「意思歐式小館」，持變造之黃國章國民身分證影本，向不
    知情之陳滋煌表明為黃國章本人欲應徵廚師工作而行使之，
    使陳滋煌誤以為黃國章本人前來應徵，遂聘僱其在「意思歐
    式小館」擔任廚師。嗣於96年7月30日晚間7時許，在「意思
    歐式小館」為警當場查獲，並扣得變造之黃國章新版國民身
    分證影本、臺北市餐飲業職業工會會員證、全民健康保險卡
    及保齡球隊員證等物。
二、案經臺北市政府警察局北投分局報告臺灣臺北地方法院檢察
    署檢察官偵查起訴。
    理  由
一、本件被告甲○○○○○○○○ ○○○○○○○○○所犯為刑法第216條、第210
    條、第212條之罪，核均屬刑事訴訟法第273條之1第1項所定
    死刑、無期徒刑、最輕本刑為3年以上有期徒刑以外之罪，
    亦非高等法院管轄之第一審案件，而被告於本院行準備程序
    中就被訴事實為有罪之陳述，經告知被告簡式審判程序之旨
    並聽取當事人意見後，本院合議庭裁定由受命法官獨任進行
    簡式審判程序，合先敘明。
二、上揭事實，業據被告甲○○○○○○○○ ○○○○○○○○○於警詢、偵查及
    本院審理中坦承不諱，核與證人即「意思歐式小館」之負責
    人陳滋煌證述被告於96年3月初某日，持變造之黃國章國民
    身分證影本應徵廚師工作之情節相符，並與證人即中央健康
    保險局員工邱雯玲證述扣案之黃國章全民健康保險卡為92年
    8月間申請辦理核發之情節相符，另有中央健康保險局96年8
    月15日健保承字第0960025952號函及刑案現場相片影本8幀
    在卷可稽，復有經變造之黃國章國民身分證影本1張、貼有
    被告照片之黃國章全民健康保險IC卡、臺北市餐飲業職業工
    會會員證各1張及聯合保齡球館證件1張可資佐證。足認被告
    自白與事實相符，堪足信實。本案罪證明確，被告犯行堪以
    認定，應依法論科。
三、有關本案之新舊法比較：
  (一)按被告甲○○○○○○○○ ○○○○○○○○○行為後，刑法及刑法施行法業
    於94年2月2日修正公布，並於95年7月1日施行，參酌最高法
    院95年5月23日刑事庭第8次會議決議結論，刑法第2條第1項
    之規定，係規範行為後法律變更所生新舊法律比較適用之準
    據法，於刑法施行後，應適用刑法第2條第1項之規定，為「
    從舊從輕」之比較。且比較時，應就罪刑有關之共犯、未遂
    犯、連續犯、想像競合犯、牽連犯、結合犯以及累犯加重、
    自首減輕、暨其他法定加減原因與加減例等一切情形，綜其
    全部罪刑之結果，而為比較，再適用有利於行為人之法律處
    斷，以決定罪刑之適用。而易科罰金、易服勞役、緩刑、保
    安處分之宣告，則涉及裁量權之行使，須於裁量權行使時，
    方有比較適用問題，此部分得予割裂適用。
  (二)次依上述原則綜合比較本件全部罪刑結果，被告行為後：
    1.刑法第28條規定：「二人以上共同實行犯罪之行為，皆為
      正犯。」而修正前刑法第28條則規定，「二人以上共同實
      施犯罪之行為，皆為正犯。」依上開條文之立法說明，乃
      在於修正共同正犯之參與類型，以「實行」概念下之共同
      參與行為始足當之，且無礙於共謀共同正犯之成立。就本
      件被告與「DANNIS」及「JOHNNY」成立共同正犯參與樣態
      而言，適用新舊刑法結果並無二致。
    2.修正前刑法第56條之規定業經刪除，亦即刑法已無連續犯
      之規定。故連續數行為而犯同一罪名，依修正前刑法第56
      條之規定，應以一罪論，且得加重其刑；而刑法已無連續
      犯之規定可資適用，即應將各次犯行以數罪併合處罰，自
      非有利於被告，以修正前刑法第56條之規定有利於被告。
    3.而修正前刑法第55條係規定：「一行為而觸犯數罪名，或
      犯一罪而其方法或結果之行為犯他罪名者，從一重處斷」
      ；而刑法第55條則規定：「一行為而觸犯數罪名者，從一
      重處斷。但不得科以較輕罪名所定最輕本刑以下之刑」，
      觀之刑法刪除牽連犯之規定，而應論以數罪，自非有利於
      被告，而以修正前刑法第55條後段之規定有利於被告。
    4.至被告所犯各罪之罰金刑部分，修正前刑法第33條第5款
      規定：「罰金：1元（銀元）以上」，修正後刑法第33條
      第5款則規定：「罰金：新臺幣1,000元以上，以百元計算
      之」。是刑法第33條第5款所定罰金刑最低數額，較之舊
      刑法提高，自以修正前刑法第33條第5款規定有利於被告
      。
    5.另按刑法施行法第1之1條規定：94年1月7日刑法修正施行
      後，刑法分則編所定罰金之貨幣單位為新臺幣；94年1月7
      日刑法修正時，刑法分則編未修正之條文定有罰金者，自
      94 年1月7日刑法修正施行後，就其所定數額提高為30倍
      ；但72年6月26日至94年1月7日新增或修正之條文，就其
      所定數額提高為3倍。本件刑法第212條之變造特種文書罪
      ，係自94年1月7日刑法修正時，未曾修正之條文，其罰金
      本刑依法提高（新臺幣）30倍。
    6.綜上，經比較新舊刑法結果，自應整體適用修正前刑法第
      28條、第55條前段、第56條、第33條第5款之規定為最有
      利於被告。
  (三)關於數罪併罰及易科罰金之規定部分，本次刑法修正之新舊
    法適用原則，有關數罪併罰定應執行刑，裁判確定前犯數罪
    ，其中一罪在新法施行前者，亦同（即亦應為新舊法比較）
    ，有最高法院95年度第8次刑事庭會議決議可資參照。經查
    ：
    1.刑法第51條第5款規定由「宣告多數有期徒刑者，於各刑
      中之最長期以上，各刑合併之刑期以下，定其刑期。但不
      得逾二十年」，修正為「宣告多數有期徒刑者，於各刑中
      之最長期以上，各刑合併之刑期以下，定其刑期。但不得
      逾三十年」，新舊法比較結果，修正後刑法規定並非較有
      利於受刑人。
    2.刑法第41條修正施行前為「犯最重本刑為五年以下有期徒
      刑以下之刑之罪，而受六個月以下有期徒刑或拘役之宣告
      ，因身體、教育、職業、家庭之關係或其他正當事由，執
      行顯有困難者，得以一元以上三元以下折算一日，易科罰
      金。但確因不執行所宣告之刑，難收矯正之效，或難以維
      持法秩序者，不在此限。併合處罰之數罪，均有前項情形
      ，其應執行之刑逾六月者，亦同」；同條第1項前段修正
      施行後為「犯最重本刑為五年以下有期徒刑以下之刑之罪
      ，而受六個月以下有期徒刑或拘役之宣告者，得以新臺幣
      一千元、二千元或三千元折算一日，易科罰金。」且修正
      施行前之易科罰金折算標準，依照修正施行前罰金罰鍰提
      高標準條例第2條前段（95年7月1日已刪除）規定，就其
      原定數額提高為100倍折算1日，則依修正前之刑法第41條
      之易科罰金折算標準，應以銀元300元折算1日，經折算為
      新臺幣後，以新臺幣900元折算為1日。經比較上開修正前
      後之刑法第41條規定及易科罰金折算標準，以修正施行前
      之規定，較有利於被告。至犯罪事實一(五)部分之犯行，於
      減刑後雖亦得易科罰金，然被告係於刑法修正後所為，即
      應適用修正後刑法易科罰金之規定。
    3.又數罪併罰，其中部分之裁判易刑標準係依舊法諭知，另
      部分依新法諭知，合併定刑後之易刑標準，應依刑法第2
      條之規定，擇有利於行為人之折算標準適用之（最高法院
      著有86年度臺非字第87號判決意旨可資參照），是本件合
      併定刑後，其易科罰金部分，應依修正前刑法第41條第1
      項前段，修正前罰金罰鍰提高標準條例第2條，現行法規
      所定貨幣單位折算新臺幣條例第2條之規定，以銀元300元
      即新臺幣900元折算一日，對被告較為有利，附此敘明。
四、影本與原本可有相同之效果，如將原本予以影印後，將影本
    之部分內容竄改，重加影印，其與無制作權人將其原本竄改
    ，作另一表示其意思者無異，應成立變造文書罪，最高法院
    著有73年臺上字第3885號判例可參。是以被告將黃國章國民
    身分證原本影本後，換貼自己相片重加影印，應成立刑法第
    212條變造特種文書罪。被告變造黃國章國民身分證後，先
    後數次持以行使之行為，核均係犯刑法第216條、第212條之
    行使變造特種文書罪；被告共同變造身分證進而行使，其共
    同變造之低度行為應為行使之高度行為所吸收，不另論罪。
    被告偽造黃國章表示申請之意之臺北市餐飲職業工會入會申
    請資料卡、健保IC卡申請表並持以行使之，所為均係犯刑法
    第216條、第210條之行使偽造私文書罪；被告偽造私文書進
    而行使，其偽造之低度行為應為行使之高度行為所吸收，又
    其於臺北市餐飲職業工會入會申請資料卡上偽造「黃國章」
    簽名之署押，蓋用偽造之「黃國章」印章，均係偽造私文書
    之階段行為，亦為偽造私文書行為所吸收，均不另論罪。被
    告與真實姓名年籍不詳綽號「DANN IS」及「JOHNNY」之成
    年男子間，就上開犯行間，有犯意聯絡及行為分擔，為共同
    正犯。被告利用不知情之刻印店成年商家人員偽造黃國章印
    章之行為，係犯刑法第217條之偽造印章罪，且係間接正犯
    。被告先後數次行使變造國民身分證影本及數次行使偽造私
    文書之犯行，時間緊接，所犯係構成要件相同之罪名，顯係
    基於概括犯意反覆為之，應依修正前刑法第56條連續犯之規
    定，各論以一罪，並加重其刑。被告所犯連續行使偽造私文
    書及連續行使變造特種文書犯行間，互有方法、目的之牽連
    關係，為牽連犯，應依修正前刑法第55條後段從一重依連續
    行使偽造私文罪處斷。被告所犯連續行使偽造私文罪與96年
    3 月初之行使變造特種文書罪，犯意各別，行為不同，應分
    論併罰。爰審酌被告係非法居留國內之外籍勞工，居留期限
    屆至後不思循合法管道再次入境，竟以變造他人證件、偽造
    他人私文書之手段冒用他人身分在國內工作，惟犯後坦承犯
    行暨其犯罪動機、目的，並所生危害等一切情狀，分別量處
    如主文所示之刑，並諭知易科罰金之折算標準，以資懲儆。
    查本件被告犯罪時間在96年4月24日以前，且非中華民國96
    年罪犯減刑條例第3條第1項所定不予減刑之罪，則依該條例
    第2條第1項第3款、第7條之減刑規定，應減其宣告刑二分之
    一，並諭知易科罰金之折算標準及定其應執行之刑。
五、扣案經變造之黃國章國民身分證影本1張上被告甲○○○○○○○○
    ○○○○○○○○○之相片1張（附表編號1），係被告供行使變造特
    種文書所用之物，依刑法第38條第1項第2款規定沒收之。扣
    案貼有被告照片之「黃國章」全民健康保險IC卡1張（編號
    000000000000，即附表編號2）、貼有被告照片之「黃國章
    」臺北市餐飲業職業工會會員證1張（附表編號3）及聯合保
    齡球館隊員證1張（附表編號4），均係被告犯行使偽造私文
    書及行使變造特種文書所得之物，依刑法第38條第1項第3款
    宣告沒收。至未扣案偽造之黃國章印章1枚（附表編號5）及
    被告以黃國章名義所偽造臺北市餐飲業職業工會入會申請資
    料卡上所偽造「黃國章」署押1枚（附表編號6），均屬偽造
    之印章及署押，不問屬於犯人與否，依刑法第219條宣告沒
    收。被告以黃國章名義所偽造中央健康保險局健保IC卡申請
    表業已滅失，業據證人邱雯玲證述在卷，並有中央健康保險
    局96年8月15日健保承字第0960025952號函文可查，爰不予
    宣告沒收，附此敘明。
據上論斷，依刑事訴訟法第273條之1第1項、第299條第1項前段
，刑法第2條第1項、第28條、第216條、第210條、第212條、第
217 條、第41條第1項前段（修正前、後）、第51條第5款（修正
前）、第219條、第38條第1項第2款、第3款，刑法施行法第1條
之1，罰金罰鍰提高標準條例第2條（修正前），現行法規所定貨
幣單位折算新臺幣條例第2條，中華民國96年罪犯減刑條例第2條
第1項第3款、第7條、第9條、第10條，判決如主文。
本案經檢察官楊冀華到庭執行職務
中　　華　　民　　國　　96　　年　　10　　月　　19　　日
　　　　　　　　　刑事第七庭    法　官　徐淑芬
以上正本證明與原本無異。
如不服本判決，應於判決送達後10日內向本院提出上訴狀（應抄
附繕本）。告訴人或被害人如對於本判決不服者，應具備理由請
求檢察官上訴，其上訴期間之計算係以檢察官收受判決正本之日
期為準。
                                書記官  廖純瑜
中　　華　　民　　國　　96　　年　　10　　月　　19　　日
附錄本案論罪科刑法條全文
中華民國刑法第216條
行使第210條至第215條之文書者，依偽造、變造文書或登載不實
事項或使登載不實事項之規定處斷。
中華民國刑法第210條
偽造、變造私文書，足以生損害於公眾或他人者，處5年以下有
期徒刑。
中華民國刑法第212條
偽造、變造護照、旅券、免許證、特許證及關於品行、能力服務
或其他相類之證書、介紹書，足以生損害於公眾或他人者，處1
年以下有期徒刑、拘役或3百元以下罰金。
附表：
┌───┬──────────────────────┐
│編號  │應沒收物之名稱                              │
├───┼──────────────────────┤
│1     │扣案經變造之黃國章國民身分證影本1張上被告   │
│      │甲○○○○○○○○ ○○○○○○○○○之相片1張                │
├───┼──────────────────────┤
│2     │扣案貼有被告照片之「黃國章」全民健康保險IC  │
│      │卡1張（編號000000000000）                   │
├───┼──────────────────────┤
│3     │扣案貼有被告照片之「黃國章」臺北市餐飲業職業│
│      │工會會員證1張                               │
├───┼──────────────────────┤
│4     │扣案之聯合保齡球館隊員證1張                 │
├───┼──────────────────────┤
│5     │偽造之黃國章印章1枚                         │
├───┼──────────────────────┤
│6     │被告以黃國章名義所偽造臺北市餐飲業職業工會入│
│      │會申請資料卡上所偽造「黃國章」署押1枚       │
└───┴──────────────────────┘
